【裁判字號】    89,上易,1559
【裁判日期】    890906
【裁判案由】    背信
【裁判全文】
臺灣高等法院臺中分院刑事判決                  八十九年度上易字第一五五九號
    上  訴  人
    即  被  告  乙○○
    選任辯護人  江錫麒  律師
                邱玉汝
右上訴人因背信案件，不服臺灣苗栗地方法院八十八年度易字第一二０號中華民國八
十八年十月二十二日第一審判決（起訴案號：臺灣苗栗地方法院檢察署八十七年度偵
字第二八五四號），提起上訴，本院判決如左：
    主      文
上訴駁回。
乙○○緩刑參年。
    事      實
一、乙○○與丁○○、甲○○、丙○○、辛○○○、江張月娥係同父異母之兄弟姊妹
    關係，戊○○○則為乙○○之繼母。乙○○、丁○○等人之父張新財於民國（下
    同）六十四年一月二十九日死亡，時隔二十餘年，對其所有土地遲未辦理繼承登
    記。八十五年間，乙○○與其上述兄弟姊妹及繼母因欲辦理繼承登記，乃共同集
    資委託在苗栗縣通霄鎮○○路一四０號經營土地代書事務所之己○○（業經原審
    判處有期徒刑陸月，緩刑貳年確定）辦理相關繼承登記手續。乙○○、丁○○、
    甲○○、丙○○、辛○○○、江張月娥、戊○○○等人乃親至己○○上開事務所
    ，共同委請己○○將張新財之全部遺產辦理共同繼承（即均登記為分別共有），
    詎己○○明知其係為他人處理事務之人，竟與乙○○基於意圖為乙○○不法利益
    之犯意聯絡，於取得丁○○等人之印鑑證明及印鑑章後，違背丁○○等人委託之
    本意，先後於八十五年九月十日、八十五年九月十四日、八十五年十月五日、八
    十七年五月二十五日，在其上開事務所分別偽造辛○○○、江張月娥、戊○○○
    三人之繼承權拋棄證書；偽造丁○○、甲○○、丙○○、辛○○○、江張月娥、
    戊○○○與乙○○約定「推出繼承人辦理繼承登記：：：如有出售，其款項由繼
    承人均分取得」之協議書；記載辛○○○、江張月娥、戊○○○三人拋棄繼承，
    將苗栗縣通霄鎮○里○段○里○○段五七七、五九０地號土地所有權全部，及同
    鎮○里○段○○○段二六０地號土地所有權應有部分三分之一，均登記由乙○○
    一人單獨繼承之繼承系統表及遺產分割契約書、土地登記申請書，均在其上偽造
    丁○○、甲○○、丙○○、辛○○○、江張月娥、戊○○○等人之署押，並令不
    知情之丁○○、甲○○、丙○○、辛○○○、江張月娥、戊○○○等人在各該私
    文書上蓋章，而偽造上述私文書後，於八十七年五月二十五日持以行使，向苗栗
    縣通霄地政事務所提出申請，擅自將苗栗縣通霄鎮○里○段○里○○段五七七、
    五九０地號土地所有權全部，及同鎮○里○段○○○段二六０地號土地所有權應
    有部分三分之一，均登記由乙○○一人單獨繼承，致生損害於地政機關辦理土地
    登記之正確性，及丁○○、丙○○、甲○○、辛○○○、江張月娥、戊○○○等
    委任人之利益。
二、案經丁○○、丙○○、甲○○、辛○○○、戊○○○訴請臺灣苗栗地方法院檢察
    署檢察官偵查起訴。
    理      由
一、訊據上訴人即被告乙○○雖矢口否認右揭犯行，辯稱：上開遺產繼承之登記，當
    初都有經告訴人丁○○等人之同意，因第五七七、五九０地號土地有三七五租約
    ，由佃農占有耕作中，收回不易，而第二六０地號土地面積很小，又與他人共有
    ，當時大家確曾協議由伊一人單獨繼承，嗣後出售上開土地後，再將所賣得之價
    金與其他繼承人均分云云。
二、但查：前揭違背告訴人丁○○等人委託之本意，而偽造繼承權拋棄證書、協議書
    、繼承系統表及遺產分割契約書、土地登記申請書持以行使，辦理遺產繼承登記
    之事實，業據告訴人丁○○、甲○○、丙○○、戊○○○、辛○○○及證人江張
    月娥於偵審中指證綦詳，復有該偽造之協議書及苗栗縣通霄地政事務所八十八年
    七月九日（八八）通地一字第四二四五號函所檢附之偽造遺產分割契約書、繼承
    權拋棄證書、繼承系統表、土地登記申請書及土地登記簿謄本、代書費收據等附
    卷可稽。按前述第五七七、五九０地號土地有三七五租約，由佃農占有耕作中，
    收回不易，而第二六０地號土地面積很小，又與他人共有之事實，均無礙於辦理
    共同繼承登記為分別共有，被告據此作為當初確曾協議由伊一人單獨繼承，他日
    出售再均分價金之理由，尚嫌牽強，自屬不足遽採。此外復查無其他積極證據足
    以證明被告所辯各節屬實。其否認犯行，所為上開辯解無非飾卸之詞，難以取信
    。被告與己○○共同實施犯罪，事證已臻明確，犯行洵堪認定。
三、按因身分或其他特定關係成立之罪，其共同實施或教唆幫助者，雖無特定關係，
    仍以共犯論，刑法第三十一條第一項定有明文。核被告乙○○所為，其與代書人
    己○○基於意圖為被告乙○○不法利益之犯意聯絡，於取得丁○○等人之印鑑證
    明及印鑑章後，違背丁○○等人委託之本意，偽造繼承權拋棄證書、協議書、繼
    承系統表、遺產分割契約書、土地登記申請書持以行使，擅自將苗栗縣通霄鎮○
    里○段○里○○段五七七、五九０地號土地所有權全部，及同鎮○里○段○○○
    段二六０地號土地所有權應有部分三分之一，均登記由乙○○一人單獨繼承，致
    生損害於地政機關辦理土地登記之正確性，及委託人丁○○、丙○○、甲○○、
    辛○○○、江張月娥、戊○○○等本人之利益，己○○係犯刑法第三百四十二條
    第一項之背信罪及第二百十六條、第二百十條之行使偽造私文書罪。被告乙○○
    與己○○之間，有犯意聯絡及行為分擔，應按前揭法律之規定，論以共同正犯。
    其偽造署押之行為，屬偽造私文書之階段行為；其偽造私文書之低度行為，復為
    行使偽造私文書之高度行為所吸收，均不另論罪。所犯行使偽造私文書罪及背信
    罪間，有方法結果之牽連關係，應從一重之行使偽造私文書罪處斷。公訴人雖未
    就被告前揭行使偽造私文書之行為起訴，但其與被訴上開背信有罪部分，有裁判
    上一罪之牽連犯關係，仍為起訴效力所及，法院自應併予審究。
四、原審以被告犯行明確，而適用刑法上開各法條及第五十五條、第二百十九條、罰
    金罰鍰提高標準條例第一條前段之規定，並審酌被告犯罪之動機、目的、手段、
    所生危害及犯罪後之態度等一切情狀，判處有期徒刑拾月。同時將偽造八十五年
    九月十日繼承權拋棄證書上、八十五年九月十四日協議書上、八十五年十月五日
    繼承系統表及遺產分割契約書上、八十七年五月二十五日土地登記申請書上所偽
    造之丁○○、甲○○、丙○○、辛○○○、江張月娥、戊○○○之署押，均依法
    予以宣告沒收。其認事用法，洵無違誤，量刑亦屬允當適中。被告否認犯罪，上
    訴指摘原審判決不當，顯無理由，應予駁回。
五、又被告乙○○未曾受有期徒刑以上刑之宣告，此有台灣高等法院刑案資料查註紀
    錄表在卷可證，其為本件犯行，雖足以生損害於其餘繼承人，然依其協議書、遺
    產分割契約書所載內容，並非完全排除其餘繼承人之權益，僅係為圖辦理繼承登
    記手續之方便，而將其中三筆土地登記由被告一人單獨繼承，彼此之間則約定嗣
    後出售土地，再將所賣得之價金與其餘繼承人均分，其犯罪之情節顯然較屬輕微
    ，且藉此起訴審判，並為科刑之判決，非但其餘繼承人得對被告為民事請求，無
    礙於其權益之保障，而被告亦應知所警惕，應無再犯之虞，本院認所宣告之刑以
    暫不執行為適當，乃併予諭知緩刑參年，以勵自新。
六、據上論斷，應依刑事訴訟法第三百六十八條、刑法第七十四條第一款，判決如主
    文。
七、本案經檢察官庚○○到庭執行職務。
中      華      民      國    八十九     年      九       月     六     日
                                  臺灣高等法院臺中分院刑事第八庭
                                        審判長法  官  羅  得  村
                                              法  官  劉  榮  服
                                              法  官  古  金  男
右正本證明與原本無異。
如不服本判決應於收受送達後十日內向本院提出上訴書狀，其未述上訴之理由者並
得於提起上訴後十日內向本院補提理由書（均須按他造當事人之人數附繕本）。
                                              書記官  林  世  傑
中      華      民      國    八十九     年      九       月     八     日
附錄論罪科刑法條
刑法第二百十條：
偽造、變造私文書，足以生損害於公眾或他人者，處五年以下有期徒刑。
                                                                        Ｉ


司法院資訊處製作；財團法人民間司法改革基金會備份。
